臺灣高雄地方法院刑事判決　　　　　　　　　　　　九十一年度訴字第一一三七號
　　公　訴　人　臺灣高雄地方法院檢察署檢察官
　　被　　　告　甲○○
　　指定辯護人　本院公設辯護人　乙○○
右列被告因強盜案件，經檢察官提起公訴（九十一年度偵字第五二一三號），本院判
決如左：
    主  文
甲○○連續意圖為自己不法所有，攜帶兇器強盜，累犯，處有期徒刑捌年陸月，褫奪
公權伍年。
    事  實
一、甲○○有妨害自由、麻藥等前科，最近一次於民國八十九年間因違反著作權法案
    件，經本院判處有期徒刑三月確定在案，並於八十九年六月十五日易科罰金執行
    完畢，猶不知悔改，因缺錢花用，竟基於意圖為自己不法所有之概括犯意，頭戴
    全罩式安全帽，騎乘向莊鎮鴻所租借之車牌號碼ＺＧＴ─二六一號輕型機車，攜
    帶己有質地堅硬，客觀上足以對人體構成危害之西瓜刀，連續為如下之強盜行為
    ：(一)九十一年三月一日清晨五時五十五分許，至高雄市三民區○○○路一三四號
    「全家便利商店」，持西瓜刀指向當班店員戊○○，脅迫戊○○交出收銀機內現
    金，致使戊○○不能抗拒而交付現金新台幣（下同）七千八百元，得手後揚長而
    去。(二)九十一年三月一日早上六時三十分許，至高雄市○○區○○路一○九號「
    全家便利商店」，持西瓜刀指向當班店員丙○○，脅迫丙○○交出收銀機內現金
    ，致使丙○○不能抗拒而交付現金一萬五千餘元，得手後隨即離去。(三)九十一年
    三月三日清晨五時三十八分許，至高雄市○○區○○路三十五號「保羅超商」，
    持西瓜刀指向當班店員劉國欣，脅迫劉國欣交出收銀機及櫃檯內現金，致使劉國
    欣不能抗拒而交付現金約八千二百元，得手後，適被路人撞見，甲○○隨即棄置
    其所騎用之車牌號碼ＺＧＴ─二六一號輕型機車，逕自逃離現場，並於逃離時遺
    落三千八百二十元（業經劉國欣拾回），嗣警依據現場留下之上開機車，始循線
    查悉上情。
二、案經高雄市政府警察局苓雅分局移送臺灣高雄地方法院檢察署檢察官偵查起訴。
    理  由
一、訊據被告甲○○，固對右揭時、地騎乘租借之車牌號碼ＺＧＴ─二六一號輕型機
    車至上開超商，並持西瓜刀分別指向被害人戊○○、丙○○、劉國欣，脅迫其等
    交出收銀機或櫃台內之現金之事實坦承不諱，惟辯稱：在武廟路「全家便利超商
    」之強盜所得不足一萬元，並非盜走一萬五千餘元，且伊無強盜「保羅超商」財
    物之犯意，係因不滿「保羅超商」不讓伊以電玩積分兌換現金，才持刀前去報復
    ，故於離去前將盜得之現金棄置於地云云。惟查，右揭事實業據被害人戊○○、
    丙○○、劉國欣於本院審理時指訴綦詳，且全家便利超商所損失之金額經被害人
    核算後確為一萬五千元乙節，有結算清單一份在卷可憑，另被害人劉國欣於本院
    審理時陳稱：歹徒持刀指向伊，要伊將收銀機內之現金交出，伊將現金交給歹徒
    後，歹徒又揮動刀子要伊將櫃檯內之現金交出後，隨即轉身離去，歹徒並未說他
    不要錢，只是要報復等語（見本院九十一年五月九日筆錄），參以被告若僅係持
    刀報復保羅超商，僅須持刀示威即可達成目的，又何須強盜「保羅超商」所有之
    財物，且被告強盜所得之現金係匆忙中掉落，而非被告自行丟棄於地等情，亦據
    被害人劉國欣陳稱屬實，是被告前開所辯顯係卸責飾詞，不足採信。本件事證明
    確，被告犯行洵堪認定。
二、按強盜罪之強暴、脅迫，祇須抑壓被害人之抗拒或使被害人身體上、精神上，處
    於不能抗拒之狀態為已足，其暴力縱未與被害人身體接觸，仍不能不謂有強暴、
    脅迫行為；次按強盜罪所施用之強暴、脅迫手段，祇須足以壓抑被害人之抗拒，
    使其喪失意思自由為已足，縱令被害人實際無抗拒行為，仍於強盜罪之成立，不
    生影響，最高法院分別著有二十二年度上字第三一七號及三十年度上字第三二
    三號判例可資參照。又被告犯強盜罪所用之西瓜刀，客觀上對於人之生命、身體
    有造成危害之危險，屬刑法第三百二十一條第一項第三款之兇器。被告以手持西
    瓜刀利器近距離分別指向被害人戊○○、丙○○、劉國欣，並未碰觸戊○○、丙○○及劉國欣之身體，致使被害人戊○○、丙○○、劉國欣喪失意思自由，且達
    於不能抗拒之程度，而自行交付財物，此為被害人戊○○、丙○○及劉國欣於本
    院審理時所自承，被告顯未對於戊○○、丙○○、劉國欣之身體施以足以壓制反
    抗力之有形力，而以目前之危害相加為脅迫行為，使戊○○、丙○○、劉國欣達
    於不能抗拒之程度，故核被告所為，係犯刑法第三百二十一條第一項第三款、第
    三百二十八條第一項情形，應依刑法第三百三十條第一項規定論以意圖為自己不
    法所有，攜帶兇器，以脅迫致使不能抗拒而取他人之物罪。被告前後三次持刀械
    ，以脅迫之方法使被害人戊○○、丙○○、丁○○等人不能抗拒而使之交付財物
    之行為，時間緊接，手法相同，觸犯相同罪名之罪，顯係基於概括之犯意為之，
    應依連續犯之規定，以一罪論，並加重其刑。又於九十一年三月九日向高雄市警
    察局苓雅分局投案前，警員已根據被告遺留在「保羅超商」外之車牌號碼ＺＧＴ
    ─二六一號輕型機車，查知該機車係被告向莊鎮鴻所承租，業經莊鎮鴻於警訊中
    證述甚詳，此有莊鎮鴻九十一年三月四之警訊筆錄可憑，顯見於被告投案前，警
    員已據此線索而懷疑被告為犯罪嫌疑人甚明，被告則投案行為與刑法規定之自首
    要件不符，不得依法減刑，附此敘明。再被告於八十九年間因違反著作權案件，
    經本院以八十九年度訴字二八號判決判處有期徒刑三月確定，於八十九年六月十
    五日執行完畢，此有臺灣高等法院被告全國前案紀錄表暨臺灣高雄地方法院檢察
    署刑案資料查註紀錄表附卷可憑，其於五年內再犯本件最重本刑為有期徒刑以上
    之罪，為累犯，應依刑法第四十七條規定，加重其刑，並依法遞加之。爰審酌被
    告正值青壯，不圖上進，不思循合法正當途徑以獲致財富，率爾暴力強盜他人財
    物，危害社會治安甚鉅，惡性非輕，惟念其犯後坦承部分犯行，尚知悔悟，態度
    良好，及被害人所受之損害等一切情狀，量處如主文所示之刑，以資懲儆。並依
    被告其所犯強盜罪之性質，本院認有褫奪公權之必要，爰併予宣告褫奪公權五年
    。至被告所有供犯罪所用之西瓜刀，並未扣案，且據被告供承業已丟棄於高雄市
    ○○路大水溝內，顯然業已滅失，為免將來執行之困難，爰不另為沒收之諭知。
據上論斷，應依刑事訴訟法第二百九十九條第一項前段，刑法第五十六條、刑法第三
百三十條第一項、第四十七條、第三十七條第二項，判決如主文。
本案經檢察官陳俊宏到庭執行職務。
中      華      民      國    九十一    年      六      月    二十八    日
                                    臺灣高雄地方法院刑事第四庭
                                        法  官  廖  純  卿
右正本證明與原本無異。
如不服本判決，應於判決送達後十日內，向本院提出上訴狀。
                                        書記官  林  孝  聰
中      華      民      國    九十一    年      六      月    二十八    日
附錄本判決論罪科刑法條全文：
修正後刑法第三百三十條第一項：
犯強盜罪而有第三百二十一條第一項各款情形之一者，處七年以上有期徒刑。
